【裁判字號】    97,上易,408
【裁判日期】    971216
【裁判案由】    分割共有物
【裁判全文】
臺灣高等法院臺中分院民事判決         97年度上易字第408號
上  訴  人  乙○○
                        4樓
視同上訴人  甲○○
被上訴人    丙○○
上列當事人間分割共有物事件，上訴人對於中華民國97年9月5日
臺灣彰化地方法院第一審判決（97年度訴字第151號）提起上訴
，本院於97年12月2日言詞辯論終結，判決如下：
    主  文
上訴駁回。
第二審訴訟費用由上訴人乙○○負擔。
    事實及理由
一、本件分割共有物之訴，其為訴訟標的之法律關係，對於共同
    訴訟之各人必須合一確定，上訴人乙○○一人提起之上訴，
    其效力依民事訴訟法第56條第1項第1款規定，及於其餘同造
    共同訴訟人甲○○，爰併列之為上訴人，合先說明。
二、本件原法院審理後，斟酌兩造之主張及攻擊防禦方法之結果
    ，就兩造共有之彰化縣永靖鄉○○○段竹子腳小段187-1、
    187-2地號土地准依原判決附圖即彰化縣員林地政事務所97
    年7月16日土地複丈成果圖所示之分割方案為原物分割，其
    判決所認定之事實及理由，均無不合，茲引用之（如附件）
    。
三、上訴人乙○○上訴意旨略以：兩造與訴外人江國富就系爭二
    筆土地及同段187號土地原訂有分管協議，由伊及乙○○分
    管187-2號，甲○○分管187-1，丙○○分管187號土地，如
    欲分割，應依此協議為之。如僅就系爭二筆土地分割，則宜
    以變賣方式分配價金或擇取兩造就187-1地號所分得部分土
    地均得藉由187-2地號土地對外聯絡道路或利於與187號土地
    合併方式為妥。而原判決所採取之分割方式，丙○○、甲○
    ○二人就187-1地號土地所分得部分均得藉187-2號土地對外
    聯絡道路，惟獨伊所分得Ａ、乙二地相距甚遠，不能藉187-
    2號土地與道路相聯絡，對伊至為不公。為此，另擬均得利
    用187-2地號對外聯絡之分割方案，即將187-2號土地之最北
    方部分土地及187-1號土地中間分分配予伊，使之相連之方
    式，請求予以複丈測量為方案據以裁判分割云云。惟查：
    (一)被上訴人丙○○及上訴人甲○○均反對採取變價分割之
    方案，而均認原判決所採取之分割方案為最適當，而均請求
    維持原判決。(二)本件依原物分割分配，並無困難，且原物
    分割為大部分共有人之共同意願且對之較為有利，自應採取
    為裁判分割之方式，上訴人乙○○主張變價分割，殊無可取
    。(三)非本件分割標的之同段187號土地，其所有權人為丙
    ○○、甲○○與訴外人江國富，與本件系爭二筆土地之共有
    人不同，原無從合併分割，其前兩造祖先縱有合併使用之情
    形，亦無從據為合併分割之依據，是上訴人乙○○主張依該
    分管協議之使用狀況為原物分割，已依法不合，無從採取。
    又系爭二筆土地為兩造共有，其共有人均相同，原得就該二
    筆合併而為分割，被上訴人於原審法院原亦提出合併方案，
    以利分配每一共有人就該二筆土地均合併分配一處，而可共
    同利用187-2號土地對外聯絡，而為上訴人乙○○所反對，
    致只得分別為原物分割，而所分得187-1地號土地部分不能
    直接與187-2地號相連合併使用，則為未為合併分割所使然
    ，難謂係原判決所取分割方案所造成。即上訴人於上訴本院
    後，在97年12月1日所提出之分割方案亦然。且上訴人乙○
    ○之主張先後反應不一，更主張變價分割，即便主張之原物
    分割方案亦不出原審所取方案之範疇，其結果無特別差異，
    是無再據以複丈測量並予採用之必要。綜上所論，上訴人乙
    ○○上訴所主張之分割方案，均不可取，據此指原判決不當
    ，求予廢棄改判，為無理由，應予駁回。
四、據上論結，本件上訴為無理由，依民事訴訟法第449條第1項
    、第78條、第85條第3項，判決如主文。
中    華    民    國    97    年    12    月    16    日
                  民事第三庭    審判長法  官  陳照德
                                      法  官  李平勳
                                      法  官  朱  樑
以上正本係照原本作成。
不得上訴。
                                      書記官  陳妙瑋
中    華    民    國    97    年    12    月    17    日
                                                      Ａ


司法院資訊處製作；財團法人民間司法改革基金會備份。
